【裁判字號】    99,財管,79
【裁判日期】    991230
【裁判案由】    選任遺產管理人
【裁判全文】
臺灣臺北地方法院民事裁定      99年度財管字第79號
聲  請  人  日盛國際商業銀行股份有限公司
法定代理人  陳棠
代  理  人  江景源
上列聲請人聲請指定被繼承人張子斌之遺產管理人事件，本院裁
定如下：
    主      文
指定張黃玉蘭（女、民國○○年○月○日生、身分證統一編號：Ｚ000
000000號）為被繼承人張子斌（男、民國○○年○○月○○日生、身分
證統一編號：Ｚ000000000號、最後住所：臺北縣新店市○○街2
號2樓即臺北縣新店市戶政事務所、於民國98年1月28日死亡）之
遺產管理人。
准對被繼承人張子斌之繼承人為承認繼承之公示催告。
被繼承人張子斌之大陸地區以外之繼承人，應自前項公示催告最
後登載新聞紙之日起，壹年內承認繼承，其大陸地區之繼承人，
應自被繼承人張子斌死亡之日起參年內以書面向本院為繼承之表
示，上述期限屆滿，無繼承人承認繼承時，被繼承人張子斌之遺
產，於清償債權，並交付遺贈物後，如有剩餘即歸屬國庫。
程序費用由被繼承人張子斌之遺產負擔。
    理      由
一、按繼承開始時，繼承人有無不明，而無親屬會議或親屬會議
    未於一個月內選定遺產管理人者，利害關係人得聲請法院選
    任遺產管理人，定六個月以上之期限，公告繼承人，命其於
    期限內承認繼承，民法第1177條、第1178條第1項、第2項規
    定甚明。
二、本件聲請意旨略以：第三人陳阿麗尚欠聲請人消費借款，被
    繼承人張子斌為該筆消費借款之連帶保證人，因被繼承人張
    子斌於民國98年1月28日死亡，其繼承人均拋棄繼承權，其
    是否仍有繼承人不明，又其親屬會議未於民法第1177條所定
    期限內選定遺產管理人，致聲請人對上開遺產無法行使權利
    ，為確保聲請人之權利，爰依法聲請鈞院指定被繼承人張子
    斌之遺產管理人等語。
三、聲請人主張上開事實，業據其提出被繼承人張子斌除戶謄本
    、繼承系統表、債權憑證影本等件為證，並經本院調閱98年
    度繼字第259號、第528號卷宗核閱屬實，應堪信為真實。又
    本件被繼承人自98年1月28日死亡迄今已約1年餘，顯逾民法
    第1177條所定一個月時間，其間既無親屬會議選任之遺產管
    理人向聲請人為處理債務之表示，依通常情形，可認聲請人
    主張無親屬會議或即有親屬會議亦無選任遺產管理人之事實
    為真。故依首揭法條規定，除已聲明拋棄繼承之繼承人外是
    否尚有其他繼承人不明時，自得由利害關係人提出聲請指定
    遺產管理人並為承認繼承之公告。本件聲請人為被繼承人之
    債權人，自屬利害關係人，爰依法為被繼承人張子斌聲請選
    任遺產管理人且為承認繼承之公示催告。本院認為被繼承人
    之母張黃玉蘭雖對被繼承人之遺產拋棄繼承，然仍無礙其擔
    任遺產管理人之能力與道義，且其目前仍實際居住於被繼承
    人所有之不動產內（苗栗縣造橋鄉朝陽村海埔仔4之1號），
    系爭不動產為聲請人之執行標的，被繼承人之財產狀況對於
    張黃玉蘭之影響最大，由其擔任被繼承人之遺產管理人應為
    適當，爰依法指定張黃玉蘭為被繼承人之遺產管理人，且為
    承認繼承之公示催告。
四、依非訟事件法第157條規定，裁定如主文。
中    華    民    國    99    年    12     月    30   日
                  家事法庭法  官  李莉苓
以上正本係照原本作成
如不服本裁定應於送達後 10 日內向本院提出抗告狀，並繳納抗
告費新台幣 1000 元。
中    華    民    國    99    年    12    月    31    日
                          書記官  譚鈺陵

司法院資訊處製作；財團法人民間司法改革基金會備份。
